【裁判字號】    89,易更緝(一),1
【裁判日期】    890410
【裁判案由】    詐欺
【裁判全文】
臺灣臺北地方法院刑事判決                      八十九年度易更緝(一)字第一號
    公  訴  人  臺灣臺北地方法院檢察署檢察官
    被      告  庚○○
右列被告因詐欺案件，經檢察官提起公訴 (八十五年度偵字第一八三四四號、八十五
年度偵緝字第七四九號)，本院判決如左：
    主  文
庚○○連續意圖為自己不法之所有，以詐術使人將本人之物交付，累犯，處有期徒刑
捌月；又共同連續意圖為自己不法之所有，以詐術使人將本人之物交付，處有期徒刑
壹年捌月。應執行有期徒刑貳年。
    事  實
一、庚○○前於民國（下同）七十八年間因違反商標法案件，經法院判處有期徒刑六
    月，於七十九年二月二十日易科罰金執行完畢，仍不知悔改，於高雄市三民區○○○路三十六號十二樓設立龍佑國際開發有限公司（以下簡稱龍佑公司），擔任
    負責人，經營外籍勞工仲介事宜，並於台北市○○路○段八十號四樓成立聯絡處
    ，竟意圖為自己不法之所有，並基於概括犯意，於八十三年八月二十三日，向菲
    律賓MARBEL PERSONNEL SERVICES（下稱MARBEL公司）總經理MRS.甲○○○○○○○○○A
    J.TA GALAG,M.D訛稱：有外勞核准函可出售等語，致使MARBEL公司陷於錯誤，與
    庚○○簽訂合作契約書，約定庚○○負責每年至少四百名外勞名額，並交付新台
    幣（下同）五十一萬五千元，再於八十四年二月十六日交付五十一萬八千一百元
    。繼於八十四年二月二十四日，在台北市○○路○段四一六巷六十五弄四十一號
    二樓，向CAPITAL APEX INTERNAL PLACEMENT CORPORATION（下稱CAPITAL公司）
    之員工丁○○偽稱：欲將太平洋建設股份有限公司（下稱太平洋公司）所屬基隆
    三○一工地橋樑工程引進一百八十名外勞契約權利出售為詞，致使CAPITAL公司
    陷於錯誤，於同日將二百萬元履約保證金交予庚○○，嗣庚○○均未履行上開引
    進外勞事宜，事後並避不見面，MARBEL公司、CAPITAL公司始知受騙。
二、又庚○○所營龍佑公司，於八十四年四月十五日參加行政院退除役官兵輔導委員
    會榮民工程事業管理委員會（下稱榮工處）公開招標作業，以投標方式得標而負
    責承攬引進北宜高速公路第四標工程（坪林至頭城段）所需一百二十九名菲律賓
    勞工，庚○○竟另行起意，與該公司副總經理陳明（化名陳鵬元）共同基於意圖
    為自己不法所有之概括犯意聯絡，分由庚○○於八十四年五月一日、同月中旬，
    先後向菲律賓在台分公司華瑛國際有限公司（下稱華瑛公司）代表人乙○○、偉
    聚管理顧問有限公司（下稱偉聚公司）代表人呂志釧等人，佯稱龍佑公司尚未與
    其他公司訂約，可將此一百二十九名外籍勞工引進契約之權利轉讓，但要支付履
    約保證金等語，在台北市○○○路○段玉山銀行與偉聚公司簽訂合作契約一份，
    華瑛公司、偉聚公司不虞有詐，分別交付一百萬元與二百五十萬元履約保證金（
    華瑛公司於八十四年五月八日及十二日以電匯方式寄予龍佑公司，偉聚公司於訂
    約日在前開玉山銀行支付一百萬元之現金，同月二十三日在台北市○○路○段八
    十二號四樓支付面額為九十萬元、五十萬元與十萬元之支票三紙予庚○○）。另
    於八十四年五月月間透過謝潔之引介，由庚○○出具授權書，並由陳明化名「陳
    鵬元」，持行政院勞工委員會（下稱勞委會）同意聘僱一百二十九名菲勞之八十
    四年勞職業字第二四九三八號核准函，向煌典貿易有限公司負責人己○○訛稱將
    引進前述一二九名菲勞之權利轉售予該公司，致使己○○陷於錯誤而陸續交付權
    利金共四百八十萬七千二百九十元，詎陳明等於詐得上開款項後，竟向榮工處謊
    報核准函正本遺失，榮工處因而再向勞委會申請補發核准函，嗣己○○持陳明所
    交付之原核准函正本向菲勞中心協調外勞引進事宜時，始悉原核准函已告失效，
    致無法辦理引進外勞，方知受騙。再由陳明於八十四年六月十四日，持行政院勞
    工委員會（下稱勞委會）於八十四年三月三十一日所發有效期間至八十四年九月
    三十日止之台八十四勞職字第二四九三八號函正本，再向丙○○詐稱欲販賣上開
    一百二十九名外籍勞工配額予丙○○，使丙○○陷於錯誤，於同年六月十五日中
    午，在台北市○○路○段八十一號豪麗飯店一樓餐廳交付台北銀行，到期日為八
    十四年六月十五日，票面金額為九十萬元之即期支票予陳明，陳明收受後，於同
    月十六日，在高雄市○○○路住宅，將其中八十五萬元現款轉交庚○○。
二、案經被害人MARBEL公司、CAPITAL公司、華瑛公司、偉聚公司、丙○○及煌典公
    司訴由臺灣臺北地方法院檢察署檢察官偵查起訴。
    理  由
一、訊據被告庚○○矢口否認右揭詐欺犯行，辯稱：華瑛公司及偉聚公司是其接洽的
    沒錯，但外勞引進契約並沒有規定一個單子，只能請一家仲介公司做，所以才會
    一單數賣，後來有與偉聚公司和解，由偉聚公司統籌華瑛公司、馬貝爾公司、
    CAPITAL公司共同引進，當時不知勞工處規定那麼嚴，有償還部分款項，並無詐
    欺意圖；丙○○與己○○部分是陳明私下接的，伊未收到此部份款項，伊僅授權
    陳明可去談外勞引進的條件，並未授權他可收取金錢，並無與陳明共同詐騙；至
    於菲律賓公司部分與呂志釧、乙○○是一樣的，且已處理四成等語，惟查：
（一）右揭犯罪事實（一）部分，被告庚○○以取得引進外籍勞工權利為詞，詐騙告
      訴人MARBEL公司、CAPITAL公司等之事實，業據告訴人MARBEL公司之代理人辛○○、CAPITAL公司代理人丁○○指述在卷，MARBEL公司部分並有合作契約書
      及收據影本；CAPITAL公司部分並有合作契約書及收據影本在卷可資佐證；被
      告庚○○於取得履約保證金後即避不見面，且並無提供外勞名額與各該公司，
      其自始有詐欺之意圖，自堪認定。
（二）右揭犯罪事實（二）部分，業據華瑛公司代理人乙○○、偉聚公司代理人呂志
      釧、丙○○及煌典公司代表人己○○指述在卷，華瑛公司部分並有外勞引進合
      約書、匯款收據、借據影本；偉聚公司部分並有合作契約書及收據影本；丙○○部分並有勞委會函、支票與合約書影本；煌典公司部分並有勞委會函、匯款
      存根與收據等影本在卷足資佐證；被告庚○○與偉聚公司、華瑛公司所簽訂之
      合作契約書，均載明由龍佑公司提供提供菲勞名單一百二十九人，有前開合作
      契約書在卷可憑，被告庚○○以所取得之外籍勞工全部名額訛詐偉聚公司、華
      瑛公司，使渠等陷於錯誤而交付履約保證金，實際上庚○○已無法提供足額之
      外勞名額予各該公司，被告辯稱與各該公司合辦引進外勞即不足採；復查，被
      告庚○○於八十四年五月三十日、八十四年六月六日分別簽署授權書予同案被
      告陳明，授權陳明處理有關榮工處北宜施工處外勞引進相關事宜，有授權書各
      一紙在卷足憑，而煌典公司交付保證金一百八十萬七千二百九十元支票一紙，
      亦由陳鵬元代收，並充為繳交榮工處之第一期履約保證金，有支票及榮工處收
      據（均影本）各一紙在卷可憑；而證人即前榮工處北宜施工處人事室主任洪志
      超到庭證稱：龍佑公司得標後於八十四年四月二十七日、五月八日有開會，庚○○有參加五月八日的會，接著六月十四日簽招募契約，簽約人是陳明，庚○○有出具授權書等語（見本院八十八年八月二十日訊問筆錄），被告庚○○既
      簽署授權書授權陳明處理，且於事後並未繳交履約保證金，第一期履約保證金
      尚且由煌典公司代為支付，被告庚○○辯稱向煌典公司訛詐保證金係陳明個人
      之行為，伊不知情云云，顯屬卸責之詞，顯不足採；被告庚○○將前揭外籍勞
      工配額權利數度出售他人，得款後即避不見面，被告庚○○自始即有不法取得
      保證金之意圖甚明。再查，同案被告陳明經台灣台北地方法院檢察署檢察官訊
      以：你知道系爭一二九名外勞已賣了好幾家？」，答稱「知道」（見該署八十
      四年度偵字第二三二六六號卷八十四年十一月二十三日訊問筆錄），又於被訴
      詐欺案件審理時亦供稱：已將收受丙○○之九十萬元交給老闆，因老闆他自己
      有些債務，將配額到處賣等語（見本院八十五年易字第四四六號卷八十五年一
      月二十四日訊問筆錄），而同案被告陳明因詐騙丙○○及煌典公司犯行，並經
      台灣高等法院判處有期徒刑一年二月確定，有台灣高等法院八十五年度上易字
      第一七一一號判決書在卷足憑，被告庚○○與陳明就前開犯罪事實（二）部分
      ，有犯意聯絡及行為分擔，亦堪認定。
（三）另查，本件犯罪事實（二）部分，被告庚○○所營龍佑公司，係於八十四年四
      月十五日參加榮工處公開招標作業，以投標方式得標而負責承攬引進北宜高速
      公路第四標工程（坪林至頭城段）所需一百二十九名菲律賓之事實，業據被告
      庚○○自承在卷，並據證人戊○○證述屬實（見本院八十八年八月二十日訊問
      筆錄），是其是否得標自無法事先預知，而其犯罪手法另有與第三人陳明共同
      犯罪，其於得標後以該核准函詐騙偉聚公司、華瑛公司、煌典公司及丙○○等
      ，顯難認與犯罪事實（一）部分係基於概括犯意而為，應認犯罪事實（二）部
      分係另行起意為之。
（四）再查，被告庚○○於八十五年間因詐欺案件經台灣高等法院判處有期徒刑三月
      ，該案之犯罪事實乃被告庚○○於八十四年五月二十三日在新竹市某地，向馮
      騰旭訛詐一百萬元，有台灣高等法院八十五年上易字第七五四一號判決書在卷
      可稽，而本件犯罪事實（一）部分，被告庚○○於八十三年八月間訛詐MARBEL
      公司，時間前後相隔約九個月，且犯罪事實（一）部分詐騙之對象均係菲律賓
      籍公司，被害對象亦不相同，而犯罪事實（二）部分，被告於投標前並無法確
      知會得標已如前述，況被告於本院審理時亦否認自始有詐欺他人金錢之犯意，
      是本件犯罪事實（一）（二）部分與前開判刑部分，均難認有連續犯裁判上一
      罪之關係，附此敘明。
（五）縱上各情，被告庚○○自始有不法所有之詐欺犯行已如前述，被告嗣後雖與被
      害人偉聚公司等達成部分和解，乃屬犯罪後之賠償行為，仍無解於罪責。被告
      犯行堪以認定，應予依法論科。
二、核被告犯罪事實（一）及犯罪事實（二）所為，均係犯刑法第三百三十九條第一
    項之詐欺取財罪。經查，被告庚○○就犯罪事實（二）部分，與被告陳明有犯意
    聯絡及行為分擔，為共同正犯。被告庚○○於犯罪事實（一）部分，連續詐騙
    MARBEL公司、CAPITAL公司，於犯罪事實（二）部分，以同一外勞核准函，先後
    詐騙華瑛公司、偉聚公司、丙○○、煌典公司等人，各自時間緊接，各觸犯構成
    要件相同之罪名，顯係各基於概括犯意反覆為之，應各依連續犯論以一罪，並各
    加重其刑。另查，被告庚○○前於七十八年間因違反商標法案件，經法院判處有
    期徒刑六月，於七十九年二月二十日易科罰金執行完畢，有台灣高等法院檢察署
    刑案紀錄簡覆表在卷可憑，被告於前受有期徒刑執行完畢，五年內再犯本件犯罪
    事實（一）部分之犯罪，應依累犯規定遞加重其刑。被告所犯犯罪事實（一）（
    二），犯意個別已如前述，應分論併罰。爰審酌被告之品行、犯罪之動機、目的
    、手段、犯罪時所受之刺激、被告嗣後返還偉聚公司一百萬元、返還CAPITAL公
    司、MARBEL公司各八十萬元、四十二萬元，返還乙○○四十萬元等情，有各該簽
    收收據（均影本）在卷可憑及被告犯罪後之態度等一切情狀，分別量處如主文所
    示之刑，並定其應執行之刑。
據上論斷，應依刑事訴訟法第二百九十九條第一項前段，刑法第二十八條、第五十六
條、第三百三十九條第一項、第四十七條、第五十一條第五款，罰金罰鍰提高標準條
例第一條前段，判決如主文。
本案經檢察官孫冀薇到庭執行職務。
中    華    民    國      八十九    年        四      月      十      日
                                      臺灣臺北地方法院刑事第三庭
                                          法  官  吳淑惠
右正本證明與原本無異
如不服本判決應於送達後十日內向本院提出上訴狀
                                          書記官  林淑卿
中    華    民    國      八十九    年        四      月      十八    日
附錄本案論罪科刑法條全文
刑法第三百三十九條
一意圖為自己或第三人不法之所有，以詐術使人將本人或第三人之物交付者，處五年
  以下有期徒刑、拘役或科或併科一千元以下罰金。
二以前項方法得財產上不法之利益或使第三人得之者亦同。
三前二項之未遂犯罰之。


司法院資訊處製作；財團法人民間司法改革基金會備份。
